【裁判字號】    97,交聲,2869
【裁判日期】    971225
【裁判案由】    聲明異議
【裁判全文】
臺灣高雄地方法院交通事件裁定        97年度交聲字第2869號
原處分機關  高雄市政府交通局
異  議  人  甲○○原名孫雍漢.
即受處分人
上列異議人因違反道路交通管理處罰條例案件，對於高雄市政府
交通局中華民國93年11月22日所為之裁決處分（原處分案號：高
市交裁字第裁32-GP0000000號、第裁32-G00000000號）聲明異議
，經高雄高等行政法院移送本院審理，本院裁定如下：
    主  文
異議駁回。
    理  由
一、原處分意旨略以：異議人即受處分人（下簡稱異議人）甲○
    ○，於民國91年9 月20日下午2 時13分許，在台中市○○路
    附近未依規定停放其所有之OOX-906 號重型機車，復於91年
    10月6 日下午5 時39分許，騎乘車牌號碼OOX-906 號重型機
    車行經台中市○○路時，行車速度超過規定之最高時速20公
    里以上，原處分機關遂依據道路交通管理處罰條例第56條第
    1 項第9 款、第40條規定，分別裁處罰鍰新臺幣（下同）12
    ,0 0元、2,200 元，並均限於93年12月22日前繳納，逾期不
    繳納者，加倍罰鍰等語。
二、聲明異議意旨略以：異議人前開規案，未有何照片或證據可
    資證明，原處分機關遽為罰鍰之處分，且前開處分均未經合
    法簽收，顯有瑕疵，爰依法聲明異議，請求撤銷原處分等語
    。
三、異議人以前開理由，具狀向高雄高等行政法院提起撤銷訴訟
    ，請求撤銷高雄市政府交通局97年7 月25日高市交裁字第09
    70034363號「訴願決定」及原處分等語，因異議人所指之「
    訴願決定」（參高雄高等行政法院97年度簡字第190 號卷第
    8 頁），僅係高雄市政府交通局對於異議人前開違規案件處
    理過程之陳述，既非行政處分亦非訴願決定，異議人對之提
    起撤銷訴訟自非有理，爰僅就異議人所提之實質理由，認異
    議人係對前開處分不服而聲明異議，合先敘明。
四、按受處分人不服道路交通管理處罰條例第8 條所定主管機關
    所為之處罰者，得於接到裁決書之翌日起20日內，向管轄地
    方法院聲明異議；又交通法庭認聲明異議不合法律上之程式
    ，且其不合法律上之程式無從補正者，應以裁定駁回之，道
    路交通管理處罰條例第87條第1 項、道路交通案件處理辦法
    第18條前段分別定有明文。是受處分人自應依法於上開規定
    期間內向法院聲明異議，倘其逾期始行提出異議者，於法即
    有不合，法院自應裁定駁回。又處理違反道路交通管理事件
    ，有關文書送達之程序，依行政程序法之規定，道路交通案
    件處理辦法第12條、違反道路交通管理事件統一裁罰基準及
    處理細則第5 條亦分別定有明文。另按，送達應於受送達人
    之住居所、事務所或營業所為之。於應送達處所不獲會晤應
    受送達人時，得將文書付與有辨別事理能力之同居人、受僱
    人或應送達處所之接收郵件人員，如無法送達於應受送達人
    或其同居人、受僱人或應送達處所之接收郵件人員，依行政
    程序法第74條規定，送達不能依第72條、第73條規定為之者
    ，得將文書寄存送達地之地方自治或警察機關，並作送達通
    知書2 份，1 份黏貼於應受送達人住居所、事務所、營業所
    或其就業處所門首，另1 份交由鄰居轉交或置於該送達處所
    信箱或其他適當位置，以為送達。前項情形，由郵政機關為
    送達者，得將文書寄存於送達地之郵政機關。寄存機關自收
    受寄存文書之日起，應保存3 個月。再依道路交通管理處罰
    條例第87條規定向管轄法院聲明異議之期間，自裁決送達之
    翌日起算，並得依法扣除在途期間及聲請回復原狀，道路交
    通案件處理辦法第12條所亦訂有明文；而有關道路交通案件
    處理辦法第12條規定交通案件聲明異議之在途期間扣除，依
    法院訴訟當事人在途期間標準第4 條第1 款第2 目規定，當
    事人非居住於處罰機關所在之鄉、鎮、市（包括縣轄市、省
    轄市及院轄市），但居住於受理聲明異議案件法院之管轄區
    域者，依該標準第2 條第1 款中之「地方法院在途期間」欄
    所載日數，扣除在途期間。
五、經查：異議人於前開時、地因未依規定停放其所有之OOX-90
    6 號重型機車及騎乘牌號碼OOX-906 號重型機車行車速度超
    過規定之最高時速20公里以上，由原處分機關於93年11月22
    日分別以高市交裁字第裁32-GP0000000號、第裁32-G000000
    00號裁處罰鍰1,200 元、2,200 元，並均限於93年12月22日
    前繳納，逾期不繳納加倍罰鍰之處分，有高雄市政府交通局
    處分書2 紙在卷可憑（參本院卷第15頁、第18頁）。又異議
    人於92年4 月9 日起迄今，均設籍於高雄縣鳳山市○○街14
    之2 號，有高雄縣鳳山市第二戶政事務所97年12月18日鳳二
    戶字第0970 007748 號函暨所附戶籍謄本在卷可佐（參本院
    卷第20頁、第21頁），而上開裁決書已由郵政機關送達異議
    人上開戶籍地，惟因無法依行政程序法第72條、第73之規定
    送達，郵務人員乃於93年11月25日，將上開裁決書均寄存在
    位於高雄縣鳳山市○○○路45號之鳳山第九支局，並依行政
    程序法第74條第1 項規定製作通知書等情，則有高雄市政府
    交通局送達證書影本2 紙在卷可稽（參本院卷第16頁、第19
    頁），是以本件裁決書於93年11月25日業已合法送達予異議
    人之事實，亦堪認定。另異議人戶籍地在高雄縣，與處罰機
    關即高雄市政府交通局所在之高雄市為不同鄉鎮市，依前開
    說明，若異議人不服上開處分提起異議，其聲明異議之期間
    ，自須扣除在途期間，即應依法院訴訟當事人在途期間標準
    第2 條第1 款規定，加計在途期間4 日，故本件異議人於93
    年12月19日前（計算方式：收受裁決書之翌日即93年11月26
    日+2 0日+ 在途期間4 日為93年12月19日）聲明異議，始為
    適法。惟異議人遲至97年9 月11日始具狀向高雄高等行政法
    院提出異議，此有異議人訴狀上高雄高等行政法院收文章可
    佐。是以，異議人聲明異議顯已逾20日之法定不變期間，參
    照前揭法律規定，異議人本件聲明異議於法未合，自應由本
    院裁定駁回。
六、另行政機關依行政程序法而為文書之送達，專依該法律之規
    定，且該法並無準用民事訴訟法或刑事訴訟法關於寄存送達
    自寄存之日起10日生效之規定，是則文書合法寄存送達後，
    當自寄存之日起即時生效，並非於寄存之日起算10日生效，
    或自受送達人實際領取文書之日起生效，附此敘明（臺灣高
    雄高等行政法院94年度訴字第720 號裁定見解同上）。
七、據上論斷，應依道路交通管理處罰條例第87條第1 項、道路
    交通案件處理辦法第18條前段，裁定如主文。
中    華    民    國    97    年    12    月    25    日
                  交通法庭    法  官  林揚奇
以上正本證明與原本無異。
如不服本裁定，應於收受送達後5 日內向本院提出抗告狀。
中    華    民    國    97    年    12    月    25    日
                              書記官  何明昌


司法院資訊處製作；財團法人民間司法改革基金會備份。
